臺灣高等法院高雄分院刑事判決　　　　 94年度上訴字第341號
上　訴　人　乙○○
即　被　告
上列上訴人因偽造文書等案件，不服臺灣高雄地方法院92年度訴
字第1257號中華民國94年1 月6 日第一審判決（起訴案號：臺灣
高雄地方法院檢察署91年度偵字第24810 號、第24868 號、第25
117 號），提起上訴，本院判決如下：
    主  文
原判決關於乙○○部分撤銷。
乙○○行使偽造自小客車車牌，足以生損害於公眾，累犯，處有
期徒刑肆月，扣案之偽造「ＥＳ—八四九九」號車牌貳面沒收；
又行使變造公文書，足以生損害於公眾及他人，累犯，處有期徒
刑壹年肆月，扣案之偽造黃志崇信用卡申請書壹份沒收；應執行
有期徒刑壹年陸月，扣案之偽造「ＥＳ—八四九九」號車牌貳面
及黃志崇信用卡申請書壹份，均沒收。
    事  實
一、乙○○前曾於90年間犯詐欺罪，經本院判處有期徒刑7 月確
    定，於91年8 月4 日縮短刑期刑執行完畢，猶不知悔改；因
    其所有之牌照號碼ＥＳ—8499號自用小客車車牌2 面遭警取
    締吊扣，為圖避免駕駛該車因無牌照再遭受罰，竟於89 年5
    月間，在高雄縣岡山鎮某壓克力行，委託一名不知情之成年
    男子，裁剪2 面與車牌大小相同之壓克力板，及「ＥＳ—
    8499」號電腦割字後，自行在其高雄縣梓官鄉○○○街之亞
    熱帶大樓住處內，黏貼偽造上開自小客車車牌2 面，隨即懸
    掛在上開小客車前後使用，足生損害於公路監理機關對於車
    輛核發牌照管理及警察機關對於車輛違規管理之正確性。嗣
    於91年10月6 日下午3 時許，乙○○駕駛懸掛上開偽造車牌
    之小客車途經高雄縣仁武鄉○○路與高楠公路口時，為警當
    場查獲，並扣得該偽造之車牌2 面，足以生損害於監理機關
    對車牌管理之正確性。又明知其信用不佳，且無償還消費款
    項之能力，無法向銀行申請信用卡，竟另行基於變造文書及
    意圖為自己不法所有之概括犯意，趁擔任諭融行銷聯網股份
    有限公司業務員，從事招攬客戶代辦申請銀行信用卡，而取
    得客戶資料之機會，自91年8 月13日起至同年8 月22日止，
    在高雄縣岡山鎮○○路13之6 號住處及自行使用住處附近超
    商之影印機，以下列方法變造身分證、工作證及銀行存摺等
    文書：(一)以客戶提供之燁聯鋼鐵股份有限公司（下稱燁聯公
    司）工作證影本換貼自己照片暨姓名後再影印方式變造工作
    證影本；(二)以客戶提供之世華銀行帳號000000000000號存摺
    影本換貼自己姓名後再影印方式變造存摺影本；(三)以自己身
    分證影本換貼客戶甲○身分證字號「Ｚ000000000 」後再影
    印方式變造身分證影本等證件後，以自己之名義，冒用甲○
    之身分證字號，連續在國泰銀行、安泰銀行、中國信託商業
    銀行之信用卡申請書共4 份，記載其在燁聯公司服務之虛偽
    資料，並檢附前開變造之燁聯公司工作證影本、世華銀行存
    摺影本及身分證影本，持以向國泰銀行、安泰銀行、中國信
    託商業銀行申請信用卡而行使，其中安泰銀行、國泰銀行均
    因發覺身分證字號不符而未予核發信用卡，中國信託商業銀
    行則誤判乙○○之信用及還款能力，而於同年8 月27日寄發
    卡號0000000000000000、0000000000000000號信用卡各乙張
    予乙○○，均足生損害於燁聯公司、世華銀行、馬諭及中國
    信託商業銀行。乙○○取得信用卡後，隨即自91年8 月27
    日起至同年9 月14日止，連續於附表所示之時間、持上開信
    用卡，前往附表所示高雄縣、市境內之商店消費，對此等商
    店施以詐術，致使附表所示之商店誤認乙○○有償還消費款
    之能力而陷於錯誤，致交付如附表所示各該物品予乙○○，
    足生損害於附表各該特約商店及中國信託商業銀行之權益。
    另乙○○為賺取招攬客戶代辦申請信用卡之業績，於91 年9
    月12日，見填具申請書委託其代為向第一銀行申請信用卡之
    陳彥蒼、余杰弘及林朝宗（另行偵結），所檢附之文件資料
    未必能使第一銀行同意核發信用卡，為使上開3 人能順利申
    得信用卡，遂承繼上開同一變造文書之概括犯意，於高雄縣
    岡山鎮住處及使用住處附近便利超商影印機，以下列方法變
    造陳彥蒼、余杰弘及林朝宗檢附之文件資料：(一)將陳彥蒼提
    供存款僅有100 元之世華銀行帳號00000000000 之1 號存摺
    影本，內頁換貼上黃俊榮所有，內有多筆薪資獎金轉入之存
    摺影本方式變造存摺影本；(二)將余杰弘提供行政院勞工保險
    局製發自91年5 月21日起由凱翔輪胎行加保勞工保險之勞工
    保險卡影本，生效日期塗改成90年5 月21日方式變造勞工保
    險卡影本；(三)將林朝宗提供之國泰銀行信用卡消費往來明細
    表影本，其中消費額度、循環信用額度均由5 萬元塗改成7
    萬元方式變造國泰銀行信用卡消費往來明細表影本。乙○○
    並於變造上開文書後，代陳彥蒼、余杰弘及林朝宗填具第一
    銀行信用卡申請書、並檢附前揭變造之文書，持向第一銀行
    申請信用卡而行使之，足生損害於世華銀行、國泰銀行對客
    戶管理之正確性及勞工保險局對勞工保險管理之正確性。嗣
    經第一銀行查覺所附文件資料有異而未予核發信用卡。
二、緣有鄭昭輝（已判決確定）與陳慶豐共同基於變造文書之概
    括犯意聯絡及行為分擔，由陳慶豐於91年9 月6 日至12日間
    ，以下列方式變造扣繳憑單影本等資料：(一)以雅比國際有限
    公司（下稱雅比公司）90年度各類所得扣繳暨免扣繳憑單影
    本換貼所得人姓名為鄭昭輝後再影印方式變造扣繳憑單影本
    ；(二)以久陽精密股份有限公司（下稱久陽公司）工作證影本
    換貼鄭昭輝照片暨姓名後再影印方式變造工作證影本；(三)以
    久陽公司91年8 月份薪資明細表影本換貼鄭昭輝姓名後再影
    印方式變造薪資明細表影本等文件，其中陳慶豐復另行起意
    將黃志崇之身分證影本換貼上馬竣身分證字號「Ｚ000000
    000 」後再影印方式變造身分證影本，將世華銀行帳號0000
    00000000號存摺影本換貼上黃志崇姓名方後再影印方式變造
    存摺影本後，於同年月12日與鄭昭輝在高雄市○○路將上開
    變造文件及鄭昭輝身分證影本等資料交與乙○○，委託乙○
    ○代為申請信用卡而行使之，乙○○明知上揭資料皆係變造
    ，仍承上開行使變造文書之概括犯意，與鄭昭輝、陳慶豐共
    同基於犯意之聯絡，持之連續為鄭昭輝填具中國信託商業銀
    行及中華商業銀行信用卡申請書2 紙；鄭昭輝則自行填具第
    一銀行信用卡申請書1 紙，乙○○並於上揭3 紙信用卡申請
    書記載鄭昭輝於雅比公司、久陽公司任職之虛偽資料，及檢
    附前揭變造之鄭昭輝工作證等變造證件，同時寄向第一銀行
    、中國信託商業銀行、中華商業銀行申請信用卡而行使之。
    均足生損害於雅比公司製作各類所得扣繳暨免扣繳憑單之正
    確性及久陽公司對員工管理之正確性。又乙○○明知未受黃
    志崇之委託代為申請信用卡，乃承上開行使變造文書之概括
    犯意，填具中國信託商業銀行信用卡申請書1 份，並於申請
    書內偽造黃志崇署押，惟尚未向中國信託商業銀行申請信用
    卡。嗣第一銀行、中華商業銀行均因發覺所附文件資料有異
    而未予核發信用卡，中國信託商業銀行則誤判鄭昭輝之信用
    及還款能力，而於同年9 月19日寄發卡號0000000000000000
    、0000000000000000號信用卡各乙張至高雄市苓雅區○○○
    路183 號5 樓之3 中央信託局，均足生損害於黃志崇、雅比
    公司、久陽公司、世華銀行及中國信託商業銀行。
三、嗣於91年9 月19日下午4 時許，乙○○至高雄市苓雅區○○
    ○路183 號5 樓之3 中央信託局，領取中國信託商業銀行寄
    發予鄭昭輝之信用卡等文件時，為警據報前往上址當場查獲
    ，並在其身上及所駕駛之車牌號碼ＥＳ—8499號自用小客車
    內，扣得中國信託商業銀行核發之信用卡4 張（卡號000000
    0000000000、0000000000000000、0000000000000000、0000
    000000000000）、簽帳單3 張、鄭昭輝身分證影本暨偽造工
    作證影本、偽造之黃志崇信用卡申請書、偽造乙○○身分證
    影本暨存摺影本、偽造乙○○燁聯公司工作證影本暨久陽公
    司工作證影本、乙○○信用卡申請書暨帳單等文件資料各1
    份。
四、案經高雄縣政府警察局、高雄市政府警察局三民第二分局移
    送臺灣高雄地方法院檢察署檢察官偵查起訴。
    理  由
一、上開事實，迭據被告乙○○於警、偵訊、原審及本院審理中
    坦承不諱，核與同案被告鄭昭輝所供述情節相符，並經證人
    即安泰銀行職員許武中、中國信託商業銀行職員郭家良、證
    人陳彥蒼、余杰弘、林朝宗於分別於警詢、偵查中證述屬實
    （本件適用簡式審判程序，證人警偵證述自得作為證據），
    復有扣案偽造之車牌2 面、車號查詢汽車車籍、中國信託商
    業銀行核發之信用卡4 張（卡號0000000000000000、0000
    000000000000、000000 0000000000 、0000 000000000000
    ）、簽帳單3 張、鄭昭輝身分證影本暨偽造工作證影本、變
    造黃志崇身分證影本暨信用卡申請書及存摺影本、偽造乙○
    ○身分證影本暨存摺影本、偽造乙○○燁聯公司工作證影本
    暨久陽公司工作證影本、偽造之黃志崇信用卡申請書、乙○
    ○信用卡申請書暨帳單等文件資料各1 份扣案可資佐證，事
    證明確，被告乙○○之犯行堪以認定。
二、按汽車牌照為公路監理機關所發給，固具有公文書性質，惟
    依道路交通安全規則第12條規定，汽車牌照僅為行車之許可
    憑證，自屬於刑法第212 條所列特許證之一種（最高法院63
    年台上字第1550號判例參照），核被告乙○○行使偽造車牌
    之所為，足以生損害於監理機關核發牌照管理及警察機關對
    於違規車輛管理之正確性，係犯刑法第216 條，第212 條之
    行使偽造特種文書罪，被告委託不知情電腦刻字業者偽造車
    牌上之數字及裁減2 面與車牌大小相同之壓克力板，應論以
    間接正犯，其偽造車牌後持以行使，偽造之低度行為為行使
    之高度行為所吸收，僅論以行使偽造特種文書罪。次按影本
    與原本可有相同之效果，如將原本予以影印後，將影本之部
    分內容竄改重加影本，其與無製作權人將其原本竄改，作另
    一表示其意思者無異，應成立變造文書罪（最高法院72年度
    第14次刑事庭決議參照），被告乙○○上開行使變造之存摺
    影本、扣繳憑單影本、薪資表影本、客戶往來明細表影本之
    所為，係犯刑法第21 6條、第210 條之行使變造私文書罪，
    其中事實欄二行使變造私文書罪部分與同案被告鄭昭輝、陳
    慶豐有犯意聯絡及行為分擔，應論以共同正犯；其行使變造
    之身分證影本、工作證影本，係犯刑法第216 條、第212 條
    之行使變造特種文書罪；其行使變造之勞工保險卡影本，係
    犯刑法第216 條、第211 條之行使變造公文書罪；其偽填黃
    志崇信用卡申請書，係犯刑法第210 條之偽造私文書罪，偽
    造黃志崇署押部分則為偽造私文書之部分犯行不另論罪。其
    變造私文書、公文書及特種文書之低度行為，分別為行使變
    造私文書、公文書及特種文書之高度行為所吸收均不另論罪
    。再被告乙○○先後多次行使變造私文書、偽造私文書（偽
    填黃志崇信用卡申請書部分），時間緊接，手法相似，觸犯
    基本構成要件相同之罪名，顯係基於概括犯意反覆為之，為
    連續犯，應依刑法第56條規定，以行使變造私文書一罪論，
    並加重其刑。又被告同時寄發變造國民身分證影本、勞工保
    險卡影本、扣繳憑單影本向中國信託商業銀行等銀行申請信
    用卡，係一行為同時觸犯行使變造特種文書、連續行使變造
    私文書、行使變造公文書之3 罪名，應依想像競合犯規定，
    從較重之行使變造公文書罪處斷。其就詐得附表所示財物部
    分，係犯刑法第339 條第1 項之詐欺取財罪，再其先後20次
    詐欺犯行，時間緊接、方法相同，且犯罪構成要件亦相同，
    顯係基於概括犯意反覆為之，為連續犯，應論以一罪，並加
    重其刑。被告所犯上揭行使變造公文書罪及詐欺罪犯行，行
    使變造公文書係用以申請信用卡，以達詐欺之目的，兩罪間
    有方法結果之牽連關係，依刑法第55條規定應從較重之行使
    變造公文書罪處斷。末查行使變造特種文書（車牌部分）、
    行使變造公文書罪（申請信用卡與詐欺牽連論以行使變造公
    文書罪）間，犯意各別，行為互殊，應分論併罰。又被告乙
    ○○前曾於90年間犯詐欺罪，經本院判處有期徒刑7 月確定
    ，於91年8 月4 日縮短刑期執行完畢，有臺灣高等法院被告
    全國前案紀錄表1 紙在卷可稽，其於受有期徒刑執行完畢後
    ，5 年以內再犯有期徒刑以上之本罪，為累犯，並應依法遞
    加重其刑。
三、原審對被告乙○○予以論罪科刑，固非無見，惟查：（一）
    被告乙○○上開行使偽造車牌所犯刑法第216 條，第212 條
    之行使偽造特種文書罪因具有連續性，不得割裂論罪，應以
    其於91年10月6 日下午3 時許為警查獲時為犯罪日，則被告
    前於90年間犯詐欺罪所處有期徒刑7 月確定，於91年8 月4
    日執行完畢後，5 年以內再犯上開有期徒刑以上之罪，係屬
    累犯，原審未依累犯罪論處，尚有未洽。（二）被告於事實
    欄二所為偽造黃志崇署押填製黃志崇名義之信用卡申請書，
    係為向中國信託商業銀行申請信用卡使用，與事實欄一所為
    行使變造之存摺影本、扣繳憑單影本、薪資表影本、客戶往
    來明細表影本，係為向國泰銀行、安泰銀行、中國信託商業
    銀行申請信用卡而行使，手段、目的類似，所犯又係同一罪
    名，應屬連續犯，原判決認係另行起意，而併合處罰，亦有
    未當；被告乙○○上訴意旨，以原審量刑過重，雖無理由，
    惟原判決既有前述可議，仍應由本院將原判決關於被告乙○
    ○部分予以撤銷改判；審酌被告乙○○前已有類似手法之詐
    欺犯行，執行完畢後，為圖申請信用卡詐騙財物及招攬業績
    ，竟復以類同手段，繼續侵害他人之財產權，且於91年犯後
    迄今未能就詐欺部分與銀行達成和解，然念其犯後坦承犯行
    ，犯後態度尚稱良好，且所詐得金額僅4 萬餘元，侵害程度
    尚非嚴重等一切情狀，分別量處如主文第2 項所示之刑，並
    定其應執行刑。扣案之偽造車牌號碼「ＥＳ—8499」車牌2
    面，為被告乙○○所有供犯罪所用之物，另偽造之黃志崇信
    用卡申請書1 份係被告乙○○用以供犯罪預備之用，且尚未
    行使仍屬被告乙○○所有，均依刑法第38條第1 項第2 款規
    定沒收。至前開變造之工作證影本、存摺影本、扣繳憑單影
    本、薪資表影本、客戶往來明細表影本，勞工保險卡影本及
    身分證影本等，業因向中國信託、第一銀行、中華銀行、安
    泰銀行等銀行行使而屬於各該公司所有，已非被告所有之物
    ，故不併予宣告沒收，附此敘明。
四、本件檢察官起訴書犯罪事實欄四部分（見起訴書第4 頁第6
    行末段至第13行）另謂被告乙○○與同案被告鄭昭輝共犯變
    造黃志崇、劉興南身分證影本、世華存摺影本、久陽公司工
    作證影本、久陽公司薪資明細表影本等犯行云云，然此部分
    犯罪事實，不惟公訴檢察官於原審審理時當庭減縮（見原審
    93年8 月31日審判筆錄第8 頁、同年12月23日審判筆錄第16
    頁），且為被告乙○○與同案被告鄭昭輝所否認，而被告乙
    ○○與同案被告鄭昭輝於原審審理時業已自白大部分犯行，
    僅此部分堅詞否認，然此部分犯行並非重罪，而與被告乙○
    ○所犯其他罪刑無異，衡情被告乙○○應無刻意隱瞞此部分
    犯行之必要，此外復查無其他積極證據足資認定上揭犯行係
    被告乙○○所為，惟因檢察官認被告此部分罪嫌與上開科刑
    部分具有連續犯之裁判上一罪關係，爰不另為無罪之諭知。
五、原判決對同案被告鄭昭輝部分，已判決確定，本院不予論列
    。
據上論斷，應依刑事訴訟法第369 條第1 項前段、第364 條、第
299 條第1 項前段，刑法第216 條、第210 條、第211 條、第21
2 條、第339 條第1 項、第55條、第47條、第38條第1 項第2款
、第51條第5 款、第9 款，罰金罰鍰提高標準條例第1 條前段，
判決如主文。
本案經檢察官林惠到庭執行職務。
中　　華　　民　　國　　94　　年　　6 　　月　　9 　　日
                  刑事第七庭    審判長法  官  莊飛宗
                                       法 官  黃三友
                                       法 官  黃憲文
以上正本證明與原本無異。
行使變造公文書部分，如不服本判決應於收受本判決後10日內向
本院提出上訴書狀，其未敘述上訴理由者，並得於提起上訴後10
日內向本院補提理由書狀（均須按他造當事人之人數附繕本）「
切勿逕送上級法院」。
其餘不得上訴。
中　　華　　民　　國　　94　　年　　6 　　月　　9 　　日
　　　　　　　　　　　　　　　　　　　書記官  葉淑華
附錄本件判決論罪科刑法條：
刑法第210條
(偽造變造私文書罪)
偽造、變造私文書，足以生損害於公眾或他人者，處5 年以下有
期徒刑。
刑法第211條
(偽造變造公文書罪)
偽造、變造公文書，足以生損害於公眾或他人者，處1 年以上7
年以下有期徒刑。
刑法第212條
(偽造變造特種文書罪)
偽造、變造護照、旅券、免許證、特許證及關於品行、能力服務
或其他相類之證書、介紹書，足以生損害於公眾或他人者，處1
年以下有期徒刑、拘役或300元以下罰金。
刑法第216條
(行使偽造變造或登載不實之文書罪)
行使第210 條至第215 條之文書者，依偽造、變造文書或登載不
實事項或使登載不實事項之規定處斷。
刑法第339條第1項
(普通詐欺罪)
意圖為自己或第三人不法之所有，以詐術使人將本人或第三人之物交付者
，處5年以下有期徒刑、拘役或科或併科1000元以下罰金。
附表
┌───┬──────┬───────┬───────┐
│編 號 │  被 害 人  │ 詐 欺 時 間  │ 詐 欺 金 額  │
│      │            │              │  （新台幣）  │
├───┼──────┼───────┼───────┤
│  1   │尚美化妝品百│   91.08.27   │  20,420元    │
│      │貨專賣店    │              │              │
├───┼──────┼───────┼───────┤
│  2   │慶昌加油站有│   91.08.27   │     400元    │
│      │限公司      │              │              │
├───┼──────┼───────┼───────┤
│  3   │大阪生活倉庫│   91.08.28   │   1,048元    │
│      │有限公司    │              │              │
├───┼──────┼───────┼───────┤
│  4   │柳僑加油站股│   91.08.28   │     300元    │
│      │份有限公司  │              │              │
├───┼──────┼───────┼───────┤
│  5   │大新電訊有限│   91.08.29   │     600元    │
│      │公司        │              │              │
├───┼──────┼───────┼───────┤
│  6   │慶昌加油站有│   91.08.29   │     380元    │
│      │限公司      │              │              │
├───┼──────┼───────┼───────┤
│  7   │柳僑加油站股│   91.08.31   │     200元    │
│      │份有限公司  │              │              │
├───┼──────┼───────┼───────┤
│  8   │柳僑加油站股│   91.09.01   │     400元    │
│      │份有限公司  │              │              │
├───┼──────┼───────┼───────┤
│  9   │慶昌加油站有│   91.09.03   │     400元    │
│      │限公司      │              │              │
├───┼──────┼───────┼───────┤
│  10  │小林眼鏡股份│   91.09.04   │     450元    │
│      │有限公司    │              │              │
├───┼──────┼───────┼───────┤
│  11  │尚美化粧品百│   91.09.05   │   3,675元    │
│      │貨專賣店    │              │              │
├───┼──────┼───────┼───────┤
│  12  │慶昌加油站有│   91.09.05   │     400元    │
│      │限公司      │              │              │
├───┼──────┼───────┼───────┤
│  13  │中國石油中正│   91.09.07   │     430元    │
│      │四路站      │              │              │
├───┼──────┼───────┼───────┤
│  14  │家樂福股份有│   91.09.07   │     602元    │
│      │限公司（愛河│              │              │
│      │店）        │              │              │
├───┼──────┼───────┼───────┤
│  15  │慶昌加油站有│   91.09.08   │     400元    │
│      │限公司      │              │              │
├───┼──────┼───────┼───────┤
│  16  │臺灣糖業量販│   91.09.09   │    1,060元   │
│      │股份有限公司│              │              │
├───┼──────┼───────┼───────┤
│  17  │尚美化粧品百│   91.09.10   │    7,725元   │
│      │貨專賣店    │              │              │
├───┼──────┼───────┼───────┤
│  18  │慶昌加油站有│   91.09.10   │      300元   │
│      │限公司      │              │              │
├───┼──────┼───────┼───────┤
│  19  │柳僑加油站股│   91.09.16   │      300元   │
│      │份有限公司  │              │              │
├───┼──────┼───────┼───────┤
│  20  │中國石油岡山│   91.09.16   │      800元   │
│      │交流道站    │              │              │
├───┴──────┴───────┴───────┤
│總計詐騙金額：40,290元。                            │
└──────────────────────────┘
